臺灣高等法院刑事判決　　　　　　　　　　　　　九十一年度上訴字第二三四九號
　　上　訴　人　臺灣臺北地方法院檢察署檢察官
　　上　訴　人
　　即　被　告　乙○○
　　指定辯護人　本院甲○
右上訴人因被告殺人未遂等案件，不服臺灣臺北地方法院九十年度訴字第四五六號、
第五三六號，中華民國九十一年七月二日第一審判決（起訴案號：臺灣臺北地方法院
檢察署八十九年度偵字第一八四九八號、九十年度偵字第四○二九號），提起上訴，
本院判決如左：
    主  文
原判決撤銷。
乙○○殺人未遂，處有期徒刑伍年。又傷害人之身體，處有期徒刑月。又殺人未遂
，累犯，處有期徒刑伍年貳月。應執行有期徒刑捌年。
    事  實
一、乙○○於民國八十五年間，因違反藥事法及麻醉藥品管理條例案件，經台灣台北
    地方法院判處有期徒刑六月及五月，定應執行刑期為有期徒刑十月，緩刑三年；
    又於八十七年間，因妨害自由案件，為台灣台北地方法院判處有期徒刑一年二月
    ，並撤銷前案緩刑，各案接續執行，於八十九年二月十六日假釋，至八十九年十
    月七日假釋期滿。詎乙○○於假釋期間仍不知悔改，於八十九年九月十三日晚上
    十一時三十分許，在台北市○○區○○路一一五巷七弄四號三樓之住處房間，與
    丁○○一同施用第二級毒品安非他命（施用毒品部分另案處理）後，兩人發生口
    角，乙○○因吸毒後個性衝動，氣憤而萌殺意，取出其家中父親所有之水果刀一
    把，朝丁○○之身體猛刺，致丁○○背部深裂傷併兩側氣血胸、右腰深裂傷併腎
    臟損傷、左手臂多處裂傷併肘部肱動脈斷裂、三、四指伸指肌腱斷裂。丁○○逃
    至另一房間關緊房門，乙○○猶不罷手，持刀追殺，在門外踹門，迨其父宋承柯
    出面制止，乙○○始未繼續刺殺，而離開家門。丁○○經送醫急救，始幸免於死
    。乙○○攜刀跑出門外後，仍在衝動下，約於同日晚上十一時四十分許，在台北
    市○○區○○街三十六號旁空地，基於傷害之犯意，朝路人丙○○手臂再刺兩刀
    ，致丙○○受有左前臂撕裂傷二×零點五及三×零點五公分之傷害。乙○○於隔
    （十四）日上午七時四十五分許，返家時為警查獲，並在其身上起出行兇所用之
    水果刀一把扣案。
二、乙○○另行起意，於九十年一月二十一日上午十一時十五分許，在其上開住處施
    用安非他命，因衝動不想存活，圖謀放火燒屋自殺，與鄰人同歸於盡。乃將廚房
    內瓦斯筒搬至其房間，打開瓦斯以打火機點火燃燒，並高喊「燒死你們」、「燒
    死大家」等語，其本身頭、臉、雙前臂、雙足等多處燒傷，疼痛離開現場，後昏
    倒路上，經人送醫救治。而其台北市○○區○○路一一五巷七弄四號三樓房屋門
    窗燒燬，牆壁水泥嚴重剝落，天花板、床舖、衣櫥、棉被、衣物等均付之一炬。
    幸經台北市消防局人員據報及時搶救，火勢僅波及四樓遮陽板，未延燒至其他住
    宅樓層。
三、案經被害人丁○○、丙○○告訴，由台北市政府警察局萬華分局移送台灣台北地
    方法院檢察署檢察官偵查起訴。
    理  由
一、訊據上訴人即被告乙○○，矢口否認有殺人、放火、傷害等犯行，辯稱：伊與丁○○為朋友，當時因吸用安非他命後，發生口角，乃用水果刀刺傷他，只有傷害
    之意思，沒有殺人之故意。且未持刀傷害路人丙○○。另外並無放火及燒死鄰居
    之故意及行為，僅係要製造安非他命吸食器，怕其父親知道，乃把瓦斯筒搬進房
    間，點火燒製，不小心失火。又其吸用安非他命後，不知自己所作所為，已達心
    神喪失程度，行為應屬不罰云云。
二、然查：
（一）被告持刀刺殺丁○○之犯罪事實，迭據被害人丁○○於警訊及原審法院訊問時
      ，指述綦詳，並指證其被刺傷後，逃至隔避房間，將門鎖上，被告仍持刀追殺
      ，並在門外踹門叫。被告於警訊也供述持刀向被害人猛刺身上各部位（見八
      十九年偵字第一八四九號卷第七頁反面）。並有被告行兇所用之水果刀壹把扣
      案可證，及被害人被刺滿地血跡之照片二張在卷足稽（同上偵查卷第二十五頁
      ）。另被害人被刺，造成背部深裂傷併兩側氣血胸、右腰深裂傷併腎臟損傷、
      左手臂多處裂傷併肘部肱動脈斷裂、三、四指伸指肌腱斷裂，住院期間有血尿
      現象，有行政院衛生署台北醫院之診斷證明書及九十年三月九日北醫歷字第一
      三八一號函在卷可稽。而人之胸部、腰部，均為人身要害，以尖銳之水果刀朝
      要害刺殺，自足以使人發生死亡之結果，此為眾所周知之事，自為被告所能預
      見；且核被害人背部、腰部深裂傷、血胸、氣胸、腎臟損害、手肘、手指動脈
      斷裂、肌腱斷裂，足證被告用力之猛，力道之強，被害人負傷逃走，仍一再追
      擊，其有殺人之犯意及行為，極為灼然。至被告當時雖有施用安非他命，但並
      未達心神喪失或精神耗弱之情形，經原審法院送請台北市立療養院鑑定在案，
      有該院北市九十一年六月四日療成字第○九一三○四五六三○○號函所附之精
      神鑑定報告書附卷足憑，此部分被告所辯，為避重就輕之詞，不足採信。其罪
      證明確，犯行洵堪認定。
（二）被告傷害丙○○之犯罪事實，亦據被告於警訊時自白不諱（見八十九年偵字第
      一八四九號卷第七頁反面倒數第二行），核與被害人丙○○於警訊指證被告及
      於檢察官偵查及原審指述被刺傷之情節相符，且有台北市立和平醫院診斷證明
      書在卷可稽。此部分被告所辯，為事後翻異卸責之詞，不足採信。此部分犯行
      明確，亦足資認定。
（三）被告放火及欲燒死鄰居部分：被告於警訊時已坦承：我於今（九十年一月二十
      一日）上午約十一時左右（應為十一時十五分），在我住處西藏路一一五巷七
      弄四號三樓，自開瓦斯，並以打火機引燃，導致我燒傷。我有點想自殺，才要
      引燃燒屋。頭部及兩手、兩腳受傷（見九十年偵字第四○二九號卷第六頁反面
      ）；於檢察官偵查中仍供承：我在我的房間，把瓦斯筒抬到房間，打開之後點
      火，我有點不想活。點火後，很痛、很痛苦，就自房間跑出來，跑到街上（見
      同上偵查卷第六十八頁正、反面）。而被告放火後，因燒傷疼痛跑出家門至屋
      外時，口中仍大喊「燒死你們」、「燒死大家」等語，為現場證人即鄰居張梅
      英於警訊及偵查中證述明確（見同上偵查卷第四頁反面、第二十六頁）。即被
      告之父宋承柯隨後回家時，亦聽到鄰居談論被告有叫欲燒死大家，為宋承柯於
      警訊中證述甚明（見同上偵查卷第八頁）。而被告將瓦斯筒搬至其臥房內以打
      火機點火，致引發火災，造成台北市○○區○○路一一五巷七弄四號三樓房屋
      門窗燒燬，水泥剝落嚴重，及屋內臥房之天花板、床舖、衣櫥、棉被、衣物等
      均付之一炬，有台北市政府消防局火災原因調查報告書及所附相片十五張在卷
      可證。依相片四、五、六所示，其屋內木門及天花板被燒毀；相片九所示，西
      側窗戶及天花板被燒燬，冷氣機掉下，天花板及牆壁之水泥剝落嚴重；相片十
      所示，北面水泥牆被燒損，水泥、油漆剝落嚴重，門窗被燒燬；相片一所示，
      火勢並波及同巷、弄四號四樓遮陽板，且外牆燻黑。而現場為公寓集合式住宅
      ，鄰居多人上下左右比鄰而居，被告放火，已造成公共危險之結果，極為明確
      。按瓦斯為易燃物品，在屋內點燃瓦斯筒，其威力極大，且延燒迅速，使人逃
      生不易，足以致人於死，此亦為眾所周知之事理。被告為自殺而放火，並大喊
      燒死你們、燒死大家，有與鄰人同歸於盡、殺人之故意甚明。至於被告稱其不
      讓父親知悉，將瓦斯筒搬至屋內，燒製吸食安非他命之器皿云云。惟現場（被
      告臥房內）並無吸食器玻璃球等成品、半成品或材料，而在爐具上燒製器皿，
      非但方便控制火力，更無危險性，被告何以將瓦斯爐具拆下，僅將瓦斯筒搬至
      屋內，爐具卻未同時搬運，即點火燃燒，所辯與情理及事實不符。又原審將被
      告送請台北療養院精神科鑑定，認被告當時無心神喪失或精神耗弱之情形，有
      該院九十一年二月十五日北市療成字第○九一三○一二六二○○號函所附精神
      鑑定報告書可證。此部分，被告所辯，亦屬事後卸責之詞，不足採信。該部分
      犯行亦臻明確，堪以認定。
三、核被告刺殺丁○○部分，係犯刑法第二百七十一條第一項、第二項之殺人未遂罪
    。其傷害丙○○部分，係犯刑法第二百七十七條第一項之傷害罪。其放火並欲燒
    死鄰居部分，係犯刑法第一百七十三條第一項之放火燒燬現供人使用住宅罪及同
    法第二百七十一條第一項、第二項之殺人未遂罪，二罪間有目的與手段之牽連關
    係，應依法定刑較重之殺人未遂罪論處。被告二次殺人未遂犯行，犯意各別，行
    為互殊，應分別論科，合併處罰。被告已著手殺人之犯行，惟未發生死亡之結果
    ，均應依未遂犯之規定減輕其刑。被告有事實欄所載之犯罪前科及執行情形，有
    台灣高等法院檢察署刑案犯罪紀錄簡覆表及本院被告全國前案紀錄表在卷可稽，
    其放火及第二次殺人未遂之犯行，係於有期徒刑執行完畢後五年內為之，應論以
    累犯，加重其刑，並先加重後減輕之。
四、公訴意旨另以：被告於放火後逃出家門，意圖為自己不法之所有，搶奪張梅英之
    安全帽一頂，因認被告涉有刑法第三百二十條第一項之搶奪罪嫌。惟被告堅決否
    認有搶奪之犯行，而此部分除張梅英之指訴外，別無其他任何佐證，足以能證明
    為真實。且檢察官認被告搶奪安全帽是為躲過警察逃匿之用（見原審卷第二宗第
    一三五頁），惟被告當時頭、臉、雙前臂、雙足，均已被嚴重燒傷，有診斷證明
    書及照片可按，其後昏倒在地，經人送醫，足見當時已無法戴安全帽及逃匿之可
    能，是尚無證據足以證明此部分犯行。檢察官起訴書雖記載搶奪部分，係另行起
    意，但於原審審理期日表示與有罪之放火等犯行，有牽連犯之關係（見原審卷第
    二宗第一三五頁），屬裁判上一罪案件，爰不另為無罪之諭知。
五、原審對被告傷害丙○○部分，遽為無罪之判決，自嫌欠洽。另對刺殺丁○○及放
    火欲加害鄰居部分，為有罪科刑之判決，固非無見。惟查：原判決對殺害丁○○
    部分，理由記載往丁○○頭、臉猛刺三刀，左臉頰刺中一刀，惟事實欄並未有此
    記載，丁○○臉頰亦未受傷，其事實認定尚有未合，其事實理由相互矛盾。又認
    定殺害丁○○部分，所憑證據僅丁○○受傷醫院之函一件，別無其他任何認定犯
    罪之證據（例如被告是否自白、被害人是否指訴、是否有兇器扣案、有無其他證
    據等，均無記載），有認定事實未依證據之違誤。另對起訴書認搶奪部分，係數
    罪併罰案件，如不構成犯罪，何以未為無罪之判決，未說明其理由依據，亦有未
    合，自屬無可維持。被告上訴意旨，仍執前詞，否認有殺人及放火之故意，尚不
    足採，檢察官上訴意旨，指摘原審傷害部分，無罪判決不當，則為有理由。且原
    判決既另有可議，自應由本院將原判決撤銷改判。爰審酌被告與被害人之關係，
    其犯罪之動機、目的、所受之刺激、手段、品行、智識程度、所生危害及犯罪後
    之態度等一切情狀，分別量處如主文第二項所示之刑，並定應執行刑，以資懲儆
    。扣案水果刀一把（扣案二把水果刀，其中較小之水果刀），雖為被告刺殺丁○○犯罪所用。因該水果刀為被告之父親所有，依法不得宣告沒收；至於另一把較
    大之水果刀，非被告犯罪所用，自不得宣告沒收，附此敘明。
六、據上論斷，應依刑事訴訟法第三百六十九條第一項前段、第三百六十四條、第二
    百九十九條第一項前段、刑法第二百七十一條第一項、第二項、第一百七十三條
    第一項、第二百七十七條第一項、第五十五條、第二十六條、第四十七條、第五
    十一條第五款、罰金罰鍰提高標準條例第一條前段，判決如主文。
本案經檢察官柯麗鈴到庭執行職務。
中    華    民    國      九十一      年      九     月       三  十    日
                            臺灣高等法院刑事第五庭
                                審判長法  官  曾  德  水
                                      法  官  楊  貴  雄
                                      法  官  趙  功  恆
右正本證明與原本無異。
傷害部分，不得上訴。
其餘部分如不服本判決應於收受送達後十日內向本院提出上訴書狀，其未述上訴之理
由者並得於提起上訴後十日內向本院補提理由書（均須按他造當事人之人數附繕本）
。
                                      書記官  孫  佩  琳
中    華    民    國      九十一      年      九     月       三  十    日
附錄本案論罪科刑法條全文：
刑法第二百七十一條第一項、第二項
殺人者，處死刑、無期徒刑或十年以上有徒刑。
前項之未遂犯罰之。
刑法第一百七十三條第一項
放火燒燬現供人使用之住宅或現有人所在之建築物、礦坑、火車、電車或其他供水、
陸、空公眾運輸之舟、車、航空機者，處無期徒刑或七年以上有期徒刑。
刑法第二百七十七條第一項
傷害人之身體或健康者，處三年以下有期徒刑、拘役或一千元以下罰金。
